臺灣屏東地方法院刑事裁定　　　　　　　94年度交聲字第16號
原處分機關　交通部公路總局屏東監理站
異　議　人
即受處分人　甲○○　男　52歲.
上列受處分人因違反道路交通管理處罰條例案件，對於交通部公
路總局屏東監理站民國94年1 月5 日所為之裁決處分（處分案號
：屏監違字第裁82－Ｖ00000000號、82－Ｖ00000000號），聲明
異議，本院裁定如下：
    主  文
原處分關於甲○○汽車駕駛人迴車前未注意往來車輛擅自迴轉，
處罰鍰新台幣陸佰元，並記違規點數壹點部分撤銷。
前項撤銷部分，甲○○汽車駕駛人在劃有分向限制線之路段迴車
，處罰鍰新台幣陸佰元，並記違規點數壹點。
其餘異議駁回。
    理  由
一、按汽車駕駛人在劃有分向限制線之路段迴車者，處200 元以
    上600 元以下罰鍰；汽車駕駛人，駕駛汽車違反道路交通安
    全規則，因而肇事致人受傷者，記違規點數3 點；又汽車駕
    駛人違反第49條之情形者，除依原條款處罰鍰外，並記違規
    點數1 點，道路交通管理處罰條例第49條第2 款、第61條第
    3 項前段、第63條第1 項第1 款，分別定有明文。
二、原處分意旨略以：異議人即受處分人甲○○（下稱異議人）
    於民國93年12月2 日14時50分許，駕駛車牌號碼ZZ─0635號
    自用小客車（下稱系爭車輛），沿屏東縣屏東市○○路由東
    往西方向直行，至該路250 號前欲向左迴轉至對面時，因其
    未注意沿民生路由東向西方向由柯奕全騎乘車牌號碼OWH ─
    105 號重型機車直行而至，二車閃避不及，致異議人所駕駛
    之前揭自用小客車左前側與柯奕全所騎乘之前開重型機車之
    右側車身發生側撞，柯奕全因而受有右小腿擦傷之輕傷，受
    處分人乃經警製單舉發「１、迴車前未注意來往車輛擅自迴
    轉；２、違反道路交通安全規則因而肇事致人受輕傷」之違
    規，嗣經原處分機關於94年1 月5 日，就迴車前未注意來往
    車輛擅自迴轉部分，依道路交通管理處罰條例第49條第5 款
    （原處分贅引第1 項）、第63條第1 項之規定，裁處異議人
    罰鍰600 元及記違規點數1 點，就違反道路交通安全規則因
    而肇事致人受輕傷部分，另依道路交通管理處罰條例第61條
    第3 項（原處分贅引第1 款）之規定，裁處異議人記違規點
    數3 點。
三、本件聲明異議意旨略以：伊於迴車前已確定注意並無來車，
    且打左轉方向燈欲迴車至對面，係柯奕全騎乘機車在快車道
    上致撞到系爭車輛之左前輪，伊並無違反道路交通安全規則
    ，故原處分不當，爰聲明異議。
四、經查：
  (一)依卷附道路交通事故調查報告表（附事故現場圖）及事故現
    場照片所示，上開肇事地點劃有分向限制線（雙黃實線），
    且據異議人及與異議人發聲擦撞之柯奕全於警詢中陳述上情
    在卷（見卷附屏東縣局道路交通事故談話紀錄表），依道路
    交通標誌標線號誌設置規則第165 條第1 像規定；分向限制
    線，用以劃分路面成雙向車道，應禁止車輛跨越行駛，不得
    迴轉。是異議人於上開肇事地點，自應不得迴轉，先予敘明
    。
  (二)又異議人於93年12月2 日14時50分駕駛系爭車輛沿民生路由
    東往西方向直行，駛至民生路250 號附近路邊停約3 至5 秒
    後，欲迴轉至對向之中國農民銀行，致系爭車輛左前方與同
    向後方直行之OWH ─105 號重型機車車身右側腳踏板於快車
    道發生撞擊等情，業據異議人於員警詢、本院審理時及聲明
    異議狀中自承在卷。而證人即騎乘OWH ─105 號重型機車之
    柯奕全於警詢中陳稱及本院審理時證稱：伊騎在慢車道，看
    到系爭車輛已往右駛離快車道，因為那邊有停車格，伊以為
    異議人是要靠邊停，故伊就從系爭車輛的左邊要超越，當伊
    騎乘機車同向在異議人駕駛系爭車輛之後面時，系爭車輛車
    頭突然要迴轉，伊要閃被告，所以就向外偏，但還是來不及
    閃避，機車右後方就與系爭車輛左前方發生撞擊等語在卷；
    另證人即到場處理之員警袁文通亦到庭證稱：伊去處理時雙
    方當事人的車子均已經移到路邊，但伊在現場有看到地上有
    碎片，經查證後是柯奕全騎乘之機車所遺留，車輛碎片靠近
    民生路中央的位置，此處應是最接近撞擊點的位置，撞擊的
    位置在快車道上，異議人在現場有說是要向左迴車，所以伊
    判斷異議人是迴轉車，柯奕全是直行車，異議人向左迴車橫
    越快、慢車道，柯奕全向左閃避不及，才會發生撞擊等語明
    確（均見本院94年3 月3 日訊問筆錄、卷附屏東縣局道路交
    通事故談話紀錄表）。復觀之卷附道路交通事故調查報告表
    （附事故現場圖）所示之碎片地點確係在民生路上快車道接
    近分向限制線處；又異議人所駕駛之系爭車輛車損部位係在
    左前方車身，而被害人騎乘駛之機車車損部位係在右側，業
    據被害人及異議人陳述在卷，並有渠等車損照片2 張附卷可
    稽，足徵本件車禍係因異議人欲迴轉駛入對向車道，仍在迴
    轉中尚未駛入對向車道，系爭車輛車身仍斜橫於快、慢車道
    之際，適有同向自後方駛來由柯奕全駕駛之機車因突見違規
    迴轉中之系爭車輛，故向外閃避，惟閃避不及，兩車因而發
    生撞擊無訛，是異議人於劃有分向限制線迴轉之違規行為，
    堪予認定，其辯稱：伊並未違反交通規則云云，委無足採。
    至異議人稱其尚在快車道上並未超過分向限制線之辯，縱令
    屬實，亦無礙於認定其確有違規迴轉之事實，是其辯稱並未
    違反交通規則云云，顯無足採。
  (三)另機車騎士柯奕全因上開撞擊車禍而受有右腳小腿擦傷之輕
    傷等情，復有上開談話紀錄表、受傷照片1 張、復興醫院診
    斷證明書1 紙在卷可憑，又柯奕全係因未能預見異議人在禁
    止迴轉之地點違規迴轉，俟發現時因閃避不及而撞擊系爭車
    輛之左前車輪而受傷，已如前述，是異議人之違規行為與柯
    奕全受傷間有相當因果關係，其違反道路交通安全規則肇事
    致人受輕傷，同堪認定，異議人辯稱係柯奕全主動撞伊云云
    ，實屬卸責之詞，並不足採。另查，案發地點路段雖劃設慢
    車道專供機車行駛，固有卷附道路交通事故調查表（附事故
    現場圖）可憑，然姑不論被害人柯奕全騎乘機車於快車道上
    是否同有過失，此對於異議人有違規之事實，毫無影響，異
    議人不得執以要求免罰，併此敘明。
五、綜上，異議人於前揭時、地駕駛系爭車輛，於劃有分向限制
    線之路段迴轉，並因而致人受輕傷之交通違規行為，事證明
    確，堪予認定，本件異議人執以前揭辯詞指摘原處分不當，
    異議雖無理由，然道路交通管理處罰條例第49條第5 款「迴
    車前未注意往來車輛擅自迴轉」應係對於得迴車之路段所作
    注意義務之規範，是被告上開違規迴車之行為應該當於同條
    例同條第2 款「於劃有分向限制線之路段迴轉」之規定，且
    該款之規定亦不因異議人迴轉時是否已超越分向限制線而異
    其適用，是原處分將異議人「於劃有分向限制線之路段迴轉
    」之交通違規行為認係「迴車前未注意往來車輛擅自迴轉」
    ，尚屬有誤，就此部分所為裁處，即非適法而難維持，爰予
    撤銷，並斟酌異議人違規行為影響往來交通安全甚鉅，違規
    後仍執詞卸責，顯見守法意識淡薄等情狀，依首揭規定，另
    裁定如主文第2 項所示之處分，以資警惕。至原處分機關另
    認異議人違反道路交通規則致人受輕傷，因依道路交通管理
    處罰條例第61條第3 項（原處分贅引第1 款）之規定，裁處
    異議人記違規點數3 點之處分，核無不當，異議人此部分之
    異議為無理由，應予駁回。
據上論斷，應依道路交通案件處理辦法第19條、第20條前段，裁
定如主文。
中　　華　　民　　國　　94　　年　　4 　　月　　29　　日
                    交通法庭    法　官　許心
以上正本證明與原本無異。
如不服本裁定應於收受送達後5 日內向本院提出抗告書狀敘述抗
告之理由抗告於台灣高等法院高雄分院。
中　　華　　民　　國　　94　　年　　5 　　月　　4 　　日
                                書記官  林香如
